【裁判字號】    88,易,2434
【裁判日期】    890201
【裁判案由】    偽造文書等
【裁判全文】
臺灣桃園地方法院刑事判決                        八十八年度易字第二四三四號
    公  訴  人  臺灣桃園地方法院檢察署檢察官
    被      告  丁○○
右列被告因偽造文書等案件，經檢察官提起公訴（八十八年度偵字第一五六九二號）
，本院判決如左：
    主      文
丁○○行使偽造私文書，足以生損害於他人，累犯，處有期徒刑伍月，偽造行動電話
服務申請書「公司使用聯」、「代理商使用聯」及「經銷商使用聯」上偽造之「丙○○」簽名各壹枚共枚、扣案偽造行動電話服務申請書「客戶留存聯」壹紙沒收；又
行使變造普通小型車汽車駕駛執照，足以生損害於公眾及他人，累犯，處有期徒刑
月，經變造普通小型車汽車駕駛執照上貼用之「丁○○」照片壹幀沒收；應執行有期
徒刑捌月，偽造行動電話服務申請書「公司使用聯」、「代理商使用聯」及「經銷商
使用聯」上偽造之「丙○○」簽名各壹枚共枚、經變造普通小型車汽車駕駛執照上
貼用之「丁○○」照片壹幀沒收暨扣案偽造行動電話服務申請書「客戶留存聯」壹紙
均沒收。
    事      實
一、丁○○曾因違反麻醉藥品管理條例案件，於民國八十六年二月二十日經本院判處
    有期徒刑三月，八十六年四月二十五日易科罰金執行完畢。尚不知悔改，復於八
    十八年九月二十九日，在桃園縣中壢市○○○路上拾得他人遺失或因故脫離持有
    之「丙○○」身分證影本一紙，即意圖為自己不法之所有予以侵占入己，並旋於
    翌（三十）日下午七時四十分許，至桃園縣中壢市○○路○段一０五號「大地球
    通訊行」，出示該紙身分證影本，自稱係受「丙○○」之託前來申辦行動電話門
    號，進而委請不知情之店員甲○○為之以複寫方式同時在行動電話服務申請書「
    公司使用聯」、「代理商使用聯」、「經銷商使用聯」及「客戶留存聯」上偽簽
    「丙○○」之簽名暨填載其他各欄資料，一次偽造完成四聯「丙○○」名義之行
    動電話服務申請書，復利用林女持之行使據以申請領得門號000000000
    0號之ＳＩＭ卡一枚，足生損害於「丙○○」本人，事後再取回該份申請書之「
    客戶留存聯」。同年十月一日上午某時，丁○○在桃園市區內又拾得乙○○所有
    惟於同年七月二十九日遭竊嗣並經棄置而離范某本人持有之普通小型車汽車駕駛
    執照（下稱汽車駕照）一枚，竟另起為自己不法所有之意圖，將之侵占入己。之
    後，隨於同日在桃園縣中壢市○○路之某ＰＵＢ店內，以換貼其本人照片之方式
    加以變造，事畢則隨身攜行備用。迨同年十月一日晚間九時三十分許，丁○○在
    桃園縣龍岡路三段一七二號為警查獲，並扣得行動電話ＳＩＭ卡一枚及偽造之「
    丙○○」名義行動電話服務申請書「客戶留存聯」一紙。詎此際，丁○○猶冒名
    「乙○○」且向警方出示該枚變造之汽車駕照以供查驗身分，均足生損害於交通
    監理機關有關駕照核發管理及警政機關身分查核、刑案偵辦等作業之正確性暨「
    乙○○」本人。幸即為警識破，並扣得該枚變造之汽車駕照。
二、案經被害人丙○○告訴暨桃園縣警察局中壢分局報請台灣桃園地方法院檢察署檢
    察官偵查起訴。
    理      由
一、右揭事實，業據被告丁○○於本院審理時，供承不諱，並經告訴人丙○○、證人
    甲○○於警訊及本院調查時，被害人乙○○於警訊，證人即查獲被告之警員蔡建
    寬於本院調查時，分別指訴或證述甚詳，此外且有偽造之「丙○○」名義行動電
    話服務申請書「客戶留存聯」一紙、門號0000000000號之ＳＩＭ卡一
    枚扣案暨丙○○身分證影本一紙、經變造之「乙○○」汽車駕照影本一紙及贓物
    領據一紙在卷可憑。次查，丙○○本人雖不曾遺失身分證及其他證件或遭竊，此
    固據許女於警訊、本院調查時述明，惟將本人之身分證影本交付他人以供申辦各
    類之事項，比比皆是，在所多有，然於此際，影本之功用殆與正本無異，因之，
    身分證影本之持有人或所有人莫不謹慎保管細心持用，以免有所閃失，要無隨意
    棄置之可能，稽此情，顯見被告在路邊獲拾之「丙○○」身分證影本係屬丙○○
    本人交付他人持有中時，該他人不慎遺失或因故脫離持有之物，絕非無主物之情
    ，堪可認定。再者，被告既偽造「丙○○」名義之行動電話服務申請書據以領得
    行動電話門號一門，有因此使丙○○須為被告繳付通話費用無端蒙受損失之可能
    ，自屬足生損害丙○○。又被告既變造「乙○○」之汽車駕照且向警方出示以供
    查驗身分，除其所為各行均將使人誤認係范某所為而對之追咎問責使之飽受困擾
    外，亦將使交通監理機關對於駕照之核發管理暨警政機關就身分查核、刑案偵辦
    等作業均發生不正確之結果，當然均足生損害於交通監理、警政機關及乙○○本
    人。末查，侵占遺失或脫離本人持有之物者，率皆基於偶然之拾獲，核屬意料之
    外，殊難於事先已概括有所預認而為一次決意，縱曾多次為之，對此亦難於事先
    均已概括有所預認而出於一次之決意，因之，被告先後侵占所拾得「丙○○」身
    分證影本及「乙○○」汽車駕照，顯係臨事始個別起意之情，灼然極明。綜述，
    本件事證已明，被告犯行洵堪認定，應依法論科。
二、被告拾得丙○○之身分證影本及乙○○之汽車駕照並據為己用部分，均係犯刑法
    第三百三十七條之侵占脫離物罪。其先後二次侵占犯行，犯意個別，應分別論處
    。另其持用偽造之「丙○○」名義行動電話服務申請書據以請領行動電話門號部
    分，核犯刑法第二百十六條、第二百十條之行使偽造私文書罪。其係委由不知情
    之店員為之同時行使四聯偽造之「丙○○」名義申請書，為間接正犯，並僅侵害
    同一製作名義人之文書公共信用性此單一法益，僅構成單純一罪。至其偽簽「丙○○」之簽名，為偽造文書之部分行為，偽造之低度行為則應為行使之高度行為
    吸收，均不另論罪。被告以「丙○○」名義偽申請行動電話門號之行使偽造私文
    書犯行，業經檢察官於起訴書犯罪事實欄內載明，自屬已起訴，雖檢察官漏引此
    部分應適用法條，於起訴之效力究不生影響。再者，被告出示變造之汽車駕照以
    供查驗部分，則犯刑法第二百十六條、第二百十二條之行使變造特種文書罪，至
    其變造之低度行為亦應為行使之高度行為吸收，不另論罪。被告行使變造汽車駕
    照之犯行雖未據公訴人起訴，惟此與公訴人已起訴且經本院論罪之變造部分，有
    高、低度行為之吸收關係，為起訴效力所及，本院得併予審判。被告曾有如事實
    欄所載之犯罪科刑執行情形，有本院被告全國前案紀錄表一份存卷可參。其受有
    期徒刑執行完畢後，於五年內再犯本件有期徒刑以上之行使偽造私文書、行使變
    造特種文書二罪，均為累犯，均應依法加重其刑，惟所犯侵占脫離物罪部分，因
    其法定本刑僅為罰金刑，依法不得加重。又被告所犯侵占「丙○○」身分證影本
    及行使偽造私文書二罪間，侵占「乙○○」汽車駕照及行使變造特種文書二罪間
    ，各有原因與結果之牽連關係，應依牽連犯規定，從一重分別以行使偽造私文書
    罪、行使變造特種文書罪處斷。再者，其所犯行使偽造私文書罪、行使變造特種
    文書罪，犯意個別，構成要件互異，應分論併罰。爰分別審酌被告犯罪動機、目
    的、手段、所生危害及犯後態度等一切情狀，各量處如主文所示之刑，並定其應
    執行之刑。
三、扣案偽造行動電話服務申請書「客戶留存聯」一紙，屬被告所有並為供其犯罪所
    用之物，爰依刑法第三十八條第一項第二款規定，於對其所犯行使偽造私文書罪
    諭知之主文項下宣告沒收，又偽造之申請書「客戶留存聯」既經沒收，當然兼括
    其上偽造之「丙○○」簽名，此部分自毋庸再重複諭知沒收。另偽造行動電話服
    務申請書「公司使用聯」、「代理商使用聯」及「經銷商使用聯」上偽造之「丙○○」簽名各一枚共三枚，應依刑法第二百十九條規定，同於對被告所犯行使偽
    造私文書罪諭知之主文項下宣告沒收。至該三聯申請書於交付通訊行或電話公司
    收執後，已非屬被告所有，另領得之行動電話ＳＩＭ卡一枚，僅屬向電話公司租
    用之性質，門號退租時仍須交還，亦非屬被告所有，均不得宣告沒收。再者，經
    變造之「乙○○」汽車駕照上貼用之「丁○○」照片一幀，同屬被告所有並為供
    其犯罪所用之物，爰依刑法第三十八條第一項第二款規定，於對其所犯行使變造
    特種文書罪諭知之主刑項下宣告沒收。
據上論斷，應依刑事訴訟法第二百九十九條第一項前段，刑法第二百十條、第二百十
二條、第二百十六條、第三百三十七條、第四十七條、第五十五條、第五十一條第五
款、第二百十九條、第三十八條第一項第二款，罰金罰鍰提高標準條例第一條前段，
判決如主文。
本案經檢察官陳志全到庭執行職務。
中      華      民      國    八十九    年      二      月      一      日
                              臺灣桃園地方法院刑事第三庭
                                  法  官  蔡榮澤
右正本證明與原本無異。
如不服本判決，應於判決送達後十日內向本院提出上訴狀( 應附繕本 )，上訴於
臺灣高等法院。
                                    書記官   劉德壽
中        華        民        國   八十九   年   二   月    十七    日
附論罪科刑依據之法條：
刑法第二百十條、第二百十二條、第二百十六條、第三百三十七條。


司法院資訊處製作；財團法人民間司法改革基金會備份。
